行　政　法　院　判　決　　　　　　　　　　　　　八十八年度判字第三○一八號
　　原　　　告　甲○○
　　被　　　告　財政部臺灣省北區國稅局
右當事人間因綜合所得稅事件，原告不服行政院中華民國八十七年十一月二十四日台
八十七訴字第五七六四四號再訴願決定，提起行政訴訟。本院判決如左︰
　　主  文
原告之訴駁回。
　　事  實
緣原告八十年度綜合所得稅結算申報，其取自國防部中山科學研究院（下稱中科院）
之薪資所得新台幣（下同）二九九、八八○元未合併申報，被告乃核定應補徵稅額二
六、一七二元。原告不服，就上開薪資所得部分，申經復查，未獲變更，一再訴願，
遞遭決定駁回，遂提起行政訴訟。茲摘兩造訴辯意旨如次：
原告起訴意旨略謂︰查所得稅法並未規定凡屬薪資均需繳稅。中科院發給之研究補助
費於民國六十八年十一月八日經行政院台財第一一二○四號函准備查，此後中科院即
依該函認此部分所得免納所得稅，而財政部、國稅局歷年核定所得時，均未持異議。
八十二年間，因技術員「技術津貼」爭議，將「技術津貼」納入調薪及勞工退休給付
內，被告方有意見。當時，中科院仍認「品味加給」、「技術津貼」為研究補助費，
被告亦籠統解釋「品味加給」與「技術津貼」自七十九年度即應繳稅，將兩者混為一
體，殊不知技術津貼按職務給予及調整，文官之「品味加給」未按職務調整，至八十
二年止，猶被中科院認定為研究補助費，薪俸通知單上均列為研究補助費，品味支給
標準表僅為領用預算項目，故在事實未改變前，不應徵稅。被告以依六十八年函釋，
中科院發給研究人員之「品味加給」，係依職級按月定額發給，應屬各該研究員之薪
資所得，應依法辦理扣繳，迫使中科院於八十四年後掣發扣繳憑單。然六十八年後財
稅機關依法核定時，並未異議，且被告對品味加給在八十三年前之名稱為研究補助費
及未依職級發給等有利原告之事實，未加採證，其認定顯然不當。再訴願決定揭示補
稅理由為每月按級定額領取，但被告對七十九年度所得稅之行政訴答辯狀所持徵稅理
由為按職級按月定額發給，足見被告昧於品味加給係按等級（有標準），非按職級發
給之事實，蓄意將行政院六十八年十一月八日台六十八財字第一一二○四號准予備查
函為狹義解釋，有違政府機處理關於人民權利義務事項時，應為有利於人民之解釋之
原則。又被告依稅捐稽徵法第二十一條規定，追繳五年前之稅款，而引發爭議，系爭
品味加給有前述不應繳稅理由，更不應追課以往年度所得稅。末查，八十年度研究補
助費不因八十三年更名為「品味加給」而改變事實，其與技術津貼不同，乃名實相符
，非本俸之薪資。綜上所述，系爭八十年度研究補助費係按研究計劃個案給付，非通
案按職級給付，且經徵納雙方共識，免予繳稅，實不應於數年後再為追繳，請判決撤
銷一再訴願決定及原處分等語。
被告答辯意旨略謂︰中科院之預算雖分別依計畫編列人事費支應其員工之各項給與，
但實際上領受「科技品位加給」或「技術津貼」之非軍職人員，無論配屬之單位或參
與不同計畫，悉依該院所訂「科技人員品位支給標準表」、「技術員薪給標準表」之
等級，每月按級定額領取「科技品位加給」或「技術津貼」。該院與其聘僱人員之約
定事項亦載明所指薪給，除實物代金及眷補費外，包括全部給與，是以該院非軍職人
員所領受之「科技品位加給」或「技術津貼」，核屬其因提供勞務所取得之報酬。另
被告於八十二年間曾派員前往該院現場瞭解結果，該院支付非軍職人員之「科技品位
加給」及「技術津貼」係採按月給付方式，揆諸所得稅法第四條第八款及財政部六十
八年十一月台財稅第三八五○一號、八十四年八月十四日台財稅第八四一六四一四一
八號函釋暨行政院秘書長八十四年十月十七日台公十四財三七○○七號函釋，原核定
以系爭薪資所得（研究補助費或品位加給）二九九、八八○元，併課當年度綜合所得
額，核定應補稅額二六、一七二元，要無不合。至原告主張於申報所得稅時，即依當
年度扣繳憑單誠實申報，被告怠於事實之認定，而在認定標準未明確前，追溯補徵系
爭所得之綜合所得稅，實有悖依法課稅原則乙節。按財政部六十八年十一月三十日台
財稅第三八五○一號函釋，中科院發給研究人員之研究加給依職級按月定額發給者，
應屬各該研究人員之薪資所得，給付時應依法辦理扣繳，所得人並應於年度結算申報
時合併申報課稅，並自六十九年一月起適用。是「品位加給」屬薪資所得應合併申報
課稅已臻明確，原告主張顯係對法令之誤解。原告另主張稅捐稽徵人員逐年審閱中科
院相關之會計資料，對系爭金額未予扣繳，均未予置啄，足證同意中科院對該所得性
質認定為研究補助費，屬免稅範圍乙節。查就中科院系爭「品位加給」或「技術津貼
」是否依法扣繳、申報情事，於被告成立前即八十年元月間經桃園縣稅捐稽徵處大溪
分處去函中科院請依法辦理，被告成立後亦先後多次函請中科院提示資料供核，此有
被告所屬大溪稽徵所八十三年一月二十二日北區國稅大溪審第00000000號等
函件可稽，是原告主張委無足採。且按現行所得稅法對此相關之規定條文，係於五十
二年制訂迄今，對系爭「品位加給」及「技術津貼」應依法課徵所得稅之規定並未修
正，被告依所得稅法規定補徵八十年度綜合所得稅，於法並無不合。原告復主張據報
載中小學教師之課後輔導、暑期活動所得非屬免稅，而財政部於今年始發布函釋由今
年起適用，其處理與中科院不一致等節，查中小學教師之所得與系爭「品味加給」、
「技術津貼」並不相同，且相關中小學教師課後輔導所得是否免稅，是否自今年補徵
，財政部尚未函釋辦理，其與本案之補徵無涉，原告之主張委無足採，請判決駁回其
訴等語。
　　理  由
按中華民國政府或外國政府，國際機構、教育、文化、科學研究機構、團體，或其他
公私組織，為獎勵進修、研究或參加科學或職業訓練而給與之獎學金及研究、考察補
助費等所得，免納所得稅。但受領之獎學金或補助費，如係為授與人提供勞務所取得
之報酬，不適用之，為行為時所得稅法第四條第八款所規定。又凡公、教、軍、警、
公私事業職工薪資及提供勞務者之所得，為薪資所得，該項所得之計算，以在職務上
或工作上取得之各種薪資收入為所得額；前項薪資包括薪金、俸給、工資、津貼、歲
費、獎金、紅利、各種補助費及按月或按年分期給付之退休金或養老金。但為雇主之
目的，執行職務而支領之差旅費、日支費及加班費不超過規定標準者，及依同法第四
條規定免稅之項目，不在此限，復為同法第十四條第一項第三類所明定。本件原告八
十年度綜合所得稅結算申報，其取自中科院之薪資所得二九九、八八○元，未合併申
報，被告乃核定應補徵稅額二六、一七二元。原告不服，就該薪資所得部分，循序提
起行政訴訟，主張如事實欄所載。經查，本件中科院之預算雖分別依計畫編列人事費
支應其員工之各項給與，但實際上領受「品位加給」或「技術津貼」之非軍職人員，
無論配屬之單位參與不同計畫，均依該院所訂「科技人員品位加給支給標準表」、「
技術員薪給標準表」之等級，每月按級定額領取科技品位加給或技術津貼。且該院與
其聘僱人員之約定事項亦載明所指薪給，除實物代金及眷補費外，包括全部給與，其
非軍職人員所領受之科技品位加給或技術津貼，核屬因提供勞務所取得之報酬，應無
行為時所得稅法第四條第八款免納所得稅規定之適用。況被告於八十二年間派員前往
該中科院瞭解結果，其支付非軍職人員之科技品位加給及技術津貼確係按月給付方式
，復經中科院八十一年十一月三日（八一）訓誠字第一六八七三號函致被告，說明該
院各類薪資扣繳所得稅狀況：「本院於年度開始即訂有各項研究計畫，並按照研究計
畫逐月實施。各項研究計畫除一般經費外，為獎勵科技人員竭盡心智參與研發工作，
另編列研發人員研究補助費及技術津貼。為便利作業，研發人員研究補助費係採按月
發放方式，再經由成本歸戶手續，回歸計畫預算內（研究補助費採個案給付，必將增
加人力及作業之負擔，不符經濟效益）」等語。足見中科院給付非軍職員工之品位加
給及技術津貼之所得，屬經常性研究補助費給與，依級按月定額支給，為提供勞務所
取得之報酬，依首揭規定，核非免稅之薪資所得，被告依法發單補徵稅款，未逾稅捐
稽徵法第二十一條所定核課期間，於法並無不合。次查，所得稅法第四條第八款立法
意旨，固在獎勵研究等，但仍須合於該款規定要件者，始能獲免稅獎勵，尚非所有獎
學金或補助費均得免稅。財政部（六十八）台財稅第三八五○一號函係謂：「一、凡
依職級按月定額發給者，應屬各該研究人員之薪資所得，應於給付時應依法辦理扣繳
，所得人並應於年度結算申報時合併申報課稅。二、如係按研究計劃個案給付、並非
通案按職級按月給付者，則為研究補助費，依法可免納所得稅。三、如屬第一種情形
，中科院以往未依法扣繳，所得人以往年度亦未申報納稅者，應即請中科院轉知各所
得人自行向稽徵機關補報並補繳應納稅款，可免予處罰，自六十九年一月起，中科院
應於給付時依法扣繳，所得人應於每年終後合併申報綜合所得稅。四、本案經報奉行
政院六十八年十一月八日台六十八財第一一二○四號函准予備查在案。」該函釋明白
指出，凡依職級按月定額發給者，應屬研究人員之薪資所得，所得人應申報課稅，並
未就系爭依級按月定額發給之所得為應予免稅之承諾。另納稅義務人如有前開所得稅
法第十四條第一項各類之所得，即應依同法第七十一條規定申報納稅，非以扣繳憑單
之有無，為課稅之依據。而課稅與否應由稽徵機關依法認定，非可由事業團體或機關
自行認定，中科院縱誤認系爭所得為免稅所得未予扣繳，稽徵機關未立即查明，均於
原告之納稅義務無何影響。至系爭品味加給於薪俸通知單上是否列載為研究補助費，
有否按職務調整或列入退休給付，與該所得非屬免稅者無關。綜上所述，原告主張各
節均無可採，被告依首揭規定補徵原告漏報稅款，一再訴願決定，遞予維持，俱無違
誤。原告起訴意旨，難謂有理，應予駁回。
據上論結，本件原告之訴為無理由，爰依行政訴訟法第二十六條後段，判決如主文。
中    華    民    國     八十八      年      六      月      三十       日
                    行 政 法 院 第 一 庭
                                審 判 長 評  事      黃  綠  星
                                         評  事      趙  永  康
                                         評  事      高  秀  真
                                         評  事      藍  獻  林
                                         評  事      黃  璽  君
右  正  本  證  明  與  原  本  無  異
                                         法院書記官  邱  彰  德
中    華    民    國     八十八      年      六      月      三十       日
